臺灣高等法院臺中分院刑事判決　　　　　　　　　　九十三年度上重訴字第三五號
　　上　訴　人　甲○○
　　即　被　告
　　選任辯護人　甘龍強
右上訴人因毒品危害防制條例案件，不服臺灣台中地方法院九十三年度訴字第一二七
號中華民國九十三年六月二日第一審判決（起訴案號：臺灣台中地方法院檢察署九十
一年度偵字第一九六一０號），提起上訴，本院判決如左：
      主  文
原判決關於販賣第一級毒品及定執行刑部分撤銷。
甲○○共同連續販賣第一級毒品，處有期徒刑拾年。扣案之海洛因肆包（合計淨重陸
點參肆公克、包裝重壹點零捌公克）沒收銷燬之。記事簿壹張（內載阿倫貳萬元）沒
收。販賣第一級毒品所得之新臺幣肆萬元沒收之，如全部或一部不能沒收時，以其財
產抵償之。
      事  實
一、甲○○綽號叫「蕃薯」（台語），與一名綽號叫「阿傑」之不詳姓名成年男子共
    同基於營利之概括犯意聯絡，於民國（下同）九十一年七月中旬，先後三次在台
    中市○○路八九二巷二號即第九市場，由甲○○出面販賣第一級毒品海洛因予乙
    ○○，每次均販賣海洛因一錢，價錢為新台幣（下同）二萬元，每販賣一次甲○
    ○即可從中獲得三千元之利益，迨至九十一年十月五日下午四時三十分許，乙○
    ○因持有海洛因一包，為警在台中市○區○○路二段一三七號之一樓梯間查獲（
    乙○○部分另案偵辦），經警命乙○○佯以欲清償前次購買海洛因之欠款二萬元
    為由，約甲○○前往台中市○○路八九二巷二號前見面，甲○○於同日晚上十時
    三十分許依約欲前往取款時為警當場查獲，並於甲○○攜帶之皮包內扣得其所有
    之海洛因四包（合計淨重六．三四公克、包裝重一．Ｏ八公克）及安非他命二包
    （持有第二級毒品部分，業經原審法院判處有期徒刑四月確定在案）及供販賣毒
    品紀錄用之記事簿一本（其中部分記事紙頁業經甲○○於警詢時乘隙撕毀並吞入
    肚內，僅餘偵查卷內所附警方於查扣時已影印之內容）等物。
二、案經台中市警察局第一分局報請台灣臺中地方法院檢察署檢察官偵查起訴。
      理  由
一、訊據上訴人即被告（下稱被告）甲○○坦承其綽號叫「蕃薯」，及於九十一年十
    月五日晚上十時三十分許，其至台中市○○路八九二巷二號前欲向證人乙○○索
    取二萬元時為警查獲其所有之上開海洛因四包、記事簿一本等事實不諱，惟矢口
    否認有販賣第一級毒品之犯行，辯稱：伊係幫乙○○向「阿傑」調海洛因，並非
    與「阿傑」共同販賣海洛因予乙○○，「阿傑」為伊之上線，伊係向他拿海洛因
    。至案發當日伊所要向乙○○索取之二萬元，係伊幫乙○○調海洛因所先墊之錢
    。另上開記事簿所記載並非販賣海洛因之金額云云。惟查（一）證人乙○○於警
    詢時證稱：「我吸食毒品之來源是向綽號叫『蕃薯』之男子所購買，一錢一萬七
    千元新台幣購得。警察帶回之男子甲○○就是販賣毒品給我之人，我跟甲○○共
    購買三次。」、「我的綽號叫『阿倫』，我共向甲○○購買三次毒品，每次均係
    一錢一萬七千元，甲○○被查獲之記事簿內所記載之（阿倫二萬元），就是我本
    人。我有欠甲○○購買海洛因之錢二萬元」各等語（見一九六一０號偵查卷第二
    一頁、第二四頁）。（二）被告與綽號「阿傑」者共同販賣海洛因予乙○○，被
    告可從每錢海洛因二萬元之代價中分得三千元之事實，亦據證人乙○○於偵查中
    證稱：「（是否認識甲○○？）認識他，他的綽號叫『蕃薯』，．．我的綽號叫
    『阿倫』，我有拜託他幫我調毒品」、「今年（九十一年）七月中旬請他調過三
    次」、「（甲○○為何說幫你調每次都是二萬元？）還有三千元算是給甲○○賺
    的，都是甲○○帶他的朋友過來，我親自向他的朋友買毒品，然後我拿二萬給他
    朋友，他們再自己處理，我曾經聽他說過幫我的他頂多賺個三千元，我才會認為
    毒品是一萬七千元，剩下三千元是甲○○賺的。最後一次買毒品的二萬元還欠甲
    ○○的朋友，可是甲○○說錢拿給他就好了」、「我共請被告幫我調三次毒品，
    分別是於七月中旬在第九市○○○○路過地下道後旁），確實地點在東光路八九
    二巷二號，那是一棟大樓之公共空間，第二次、第三次也都在該處，我一次都買
    二萬元，數量約一錢」各等語（見上開偵查卷第五五頁至第五六頁、第八０頁）
    。至證人乙○○於偵查中供稱其係委託被告幫忙調取毒品部分，與其上開警詢筆
    錄不符，應係事後迴護之詞，委無可採。（三）被告雖一再辯稱其僅係幫乙○○
    向「阿傑」調海洛因，並非與「阿傑」共同販賣海洛因予乙○○云云。但查被告
    於偵查中先供稱：「我沒有賣，實際上是我與他（即乙○○）合資買海洛因，．
    ．每次他出一萬七千元，我出三千元．．．二萬元只有一錢海洛因，故他分得較
    多量」等語，嗣於原審審理時則供稱：「（你有販賣三次海洛因給乙○○？）不
    是，乙○○叫我先幫他拿海洛因，錢我先墊」、「（每次去拿海洛因都是二萬元
    ？）是的」、「（這二萬元的海洛因都是乙○○要施用的？）是的」、「（你有
    無與乙○○合資購買過海洛因？）我先去拿，不只拿一錢，有部分是我自己要買
    的，乙○○的部分我先幫忙代墊」、「（你向『阿傑』買海洛因都是每錢二萬元
    ？）是的」等語，其先後就是否與乙○○合資購買海洛因之供述不一，且互有矛
    盾，且被告與證人乙○○之聯絡方式係至其二人共同之朋友即綽號「阿弟仔」住
    處碰面，此據被告於原審審理時供述明確，而乙○○係於九十一年七月中旬始知
    悉被告之人，迄九十一年十月五日被告遭查獲為止，相識不到三個月，足見其二
    人間之交情尚非熟稔，被告豈有屢次幫乙○○代墊金錢購買海洛因之理？亦豈會
    將他人購買海洛因之數量及金額詳細記載於其自己之記事簿內？益見被告確實與
    綽號「阿傑」之男子共同販賣海洛因無疑，其辯稱僅係幫乙○○向「阿傑」調海
    洛因云云，應係避重就輕之詞，並不足取。（四）又被告為警查獲時，曾乘隙將
    上開記事簿上部分記有代號及數字之紙頁撕下後吞入肚內（偵查卷內所存者為影
    印內容），亦據證人即承辦警員丙○○到庭結證在卷（見本院卷第七九頁），倘
    若該等內容並非被告販賣海洛因之紀錄，被告豈有將之撕碎而吞入肚內之舉？益
    徵該記事簿上之記載內容（指關於『阿倫』部分）確係被告販賣海洛因之紀錄，
    允無疑義。至被告雖辯稱其係將記事簿撕掉後丟在電腦後面，並非吞入其肚內云
    云，但經本院當庭勘驗被告警詢之錄影帶結果，並未發現被告有將記事簿撕掉後
    丟在電腦主機後面，亦無警員拿棍子打被告右眼之畫面，有勘驗筆錄足按（見本
    院卷第一一九頁），足見被告此部分所辯，亦不足取。況退步言之，縱被告係將
    記事簿撕掉後丟在電腦後面，並非吞入其肚內，惟苟該記事簿之記載內容非關於
    販賣毒品之記載，其豈會將記事簿撕掉後丟在電腦後面？是亦不影響本件被告上
    開罪責之成立。（五）另海洛因價錢昂貴，且取得不易，而販賣海洛因係屬死刑
    或無期徒刑之重罪，且更為政府所嚴予取締之犯罪，苟被告於買賣過程中無利可
    圖，則其縱屬至愚亦無甘冒被移送法辦之危險，平白從事販賣之理。況本件被告
    與綽號「阿傑」共同販賣海洛因，被告可由每錢海洛因二萬元之代價中獲取三千
    元牟利，已如前述，足見被告具有營利之意圖甚明。（六）此外並有扣案之上開
    海洛因四包及卷附記載「阿倫」二萬元之記事簿影本一份在卷可稽（見上開偵查
    卷第三九頁）足按。而該四包海洛因經送請法務部調查局鑑驗結果確均含第一級
    毒品海洛因成分，亦有該局鑑定通知書一份附卷可稽（見上開偵查卷第一二一頁
    ）。（七）至證人乙○○於本院審理時雖到庭結證稱：「我在警局時有看到警察
    將被告帶離原先製作筆錄之地方，到廁所旁邊之休息室約有十分鐘，被告出來時
    神情好像有被警察打」等語，但查該證人同時亦證稱：「當時我看不到休息室裏
    面之情形，亦看不到門有無關起來」等語（見本院卷一三八頁至第一三九頁），
    該證人既看不到休息室裏面之情形，則何以能證明被告有遭警刑求之事？且經本
    院當庭勘驗被告之警詢錄影帶，被告並未遭受刑求之事，已如前述，況本院並未
    以被告之警詢筆錄資為論罪之證據，是並無法資為有利於被告之認定。（八）綜
    上所述，足證被告上開所辯顯係飾卸之詞，不足採信，是罪證明確，其犯行堪以
    認定。又被告販賣上開毒品之時間、地點，證人乙○○於警詢及偵查時所供雖略
    有不符，但經比較後本院認其於偵查時所供較為明白確定，故較為可採。另被告
    於本院審理時雖請求調取其在看守所時之驗尿報告，惟該驗尿報告與本件被告是
    否販賣海洛因無涉，自毋庸調取。又證人乙○○於本院審理時雖另陳稱其在警局
    時亦曾遭刑求之事等語，但查苟其確有遭刑求之事，何以於偵查時均隻字未提？
    況其在警局之時間，被告亦均同時在場，此為證人乙○○所是認，既有他人在場
    ，衡情警方應不可能對證人乙○○施以刑求之事，是證人乙○○此部分所供，應
    不足取。均併此敘明。
二、又被告以外之人於司法警察調查中所為之陳述，與審判中不符時，其先前之陳述
    具有較可信之特別情況，且為證明犯罪事實存否所必要者，得為證據，刑事訴訟
    法第一百五十九條之二定有明文。另被告以外之人於偵查中向檢察官所為之陳述
    ，除顯有不可信之情況者外，得為證據，亦為同法第一百五十九條之一第二項所
    明定。查本件證人乙○○於本院審理時到庭證稱：伊在警局所講的不對，伊係託
    被告幫伊調毒品等語，經核與其上開警詢筆錄雖有不符，但本院認被告與證人乙
    ○○認識不到三個月，其二人間之交情尚非熟稔，被告應無屢次幫乙○○代墊金
    錢購買海洛因之理，亦無將他人購買海洛因之數量及金額詳細記載於其自己之記
    事簿內之理，顯見應以其警詢筆錄具有較可信之特別情況，且為證明本件犯罪事
    實存否所必要者，依刑事訴訟法第一百五十九條之二之規定，自有證據能力。另
    該證人於偵查中向檢察官所為之上開陳述，經核亦無顯有不可信之情況，依同法
    第一百五十九條之一第二項之規定，亦有證據能力。均附此說明。
三、查被告行為後，毒品危害防制條例業經總統於九十二年七月九日公布公布，並自
    九十三年一月九日起生效，關於該條例第四條第一項販賣第一級毒品罪處罰之規
    定，於修正前、後之刑度並無不同，依刑法第二條第一項前段之規定，自應適用
    修正後毒品危害防制條例之規定處斷。核被告所為，係犯毒品危害防制條例第四
    條第一項之販賣第一級毒品罪。其販賣前後之持有第一級毒品行為，已為販賣之
    高度行為所吸收，不另論罪。至其與綽號叫「阿傑」之成年男子等共二人間，具
    有犯意聯絡及行為分擔，均為共同正犯。又其先後三次販賣第一級毒品犯行，犯
    罪構成要件相同，顯係基於概括犯意反覆為之，為連續犯，應依法論以一罪，惟
    販賣第一級毒品罪為死刑或無期徒刑之罪，依法不得加重，故不予加重。原審予
    以論罪科刑，固非無見，惟查被告販賣海洛因予綽號叫「紅毛」、「秀美」、「
    賢」、「牛頭」、「弟」及「阿芬」等人部分並不能證明（詳如後述），原判決
    就此部分亦予以論罪科刑，自有違誤。被告上訴意旨否認上開犯罪，雖無理由，
    但原判決既有上述可議之處，應由本院將原判決關於販賣第一級毒品及定執行刑
    部分予以撤銷改判。復查被告前後僅販賣三次海洛因，所得共僅六萬元（其中第
    三次販賣所得之二萬元，乙○○尚未交付，故實際所得僅四萬元），所圖得之利
    益更屬些微，而販賣第一級毒品罪係屬死刑或無期徒刑罪，情輕法重，其犯罪情
    狀在客觀上非無可憫恕之處，本院認如處法定低度刑期，猶嫌過重，爰依刑法第
    五十九條之規定酌減其刑。茲審酌被告犯罪之動機、目的、手段、其智識程度、
    販賣第一級毒品罪嚴重戕害及威脅國民健康、其販賣海洛因之數量、次數，及其
    犯後否認犯罪等一切情狀，量處被告如主文第二項所示之刑，以示懲儆。至扣案
    之上開海洛因四包（合計淨重六．三四公克、包裝重一．Ｏ八公克），係查獲之
    毒品，應依毒品危害防制條例第十八條第一項前段之規定沒收銷燬之；又扣案之
記事簿一張係被告所有供紀錄販賣海洛因所用之物，已如前述，並依同條例第十
    九條第一項之規定沒收之；另被告販賣海洛因實際所得之四萬元（其中第三次販
    賣所得之二萬元，乙○○尚未交付，尚無所得，自不予宣告沒收），亦應依同條
    例第十九條第一項之規定宣告沒收之，如全部或一部不能沒收時，以其財產抵償
    之。至另扣案之現金三萬四千元，並無證據證明係被告販賣海洛因之所得，故不
    予宣告沒收，附此說明。
四、公訴意旨另以：被告自九十一年七月中旬起，尚以0000000000號之行
    動電話為對外聯絡管道，由有意購買毒品（海洛因）之綽號「紅毛」、「秀美」
    、「阿芬」等人撥打上開電話與被告聯絡後，被告再前往約定地點交易，因認此
    部分亦涉有毒品危害防制條例第四條第一項販賣第一級毒品之罪嫌云云。按犯罪
    事實應依證據認定之，無證據不得認定犯罪事實；又不能證明被告犯罪者，應諭
    知無罪之判決，刑事訴訟法第一百五十四條第二項、第三百零一條第一項前段分
    別定有明文。次按事實之認定，應憑證據，如未能發現相當證據，或證據不足以
    證明，自不能以推測或擬制之方法以為裁判基礎；又認定不利於被告之事實，須
    依積極證據，苟積極證據不足為不利於被告事實之認定時，即應為有利於被告之
    認定，更不必有何有利之證據（最高法院三十年上字第八一六號、四十年臺上字
    第八六號判例參照）。訊據被告雖坦承於前開時間有被查獲上開記事簿一本之事
    實不諱，惟矢口否認有此部分販賣第一級毒品之犯行，辯稱：記事簿上所記載之
    「紅毛」二萬四千元係伊向他拿海洛因前後所欠之錢，「秀美」兩萬四千元係她
    向我借之現金，「賢」八萬五千元係伊欠他之錢，「阿芬」八千五百元係他向伊
    借之錢，「牛頭」二萬一千元係他欠伊之錢，「弟」八千五百元係他向伊借之錢
    ，並非販賣海洛因所得之款項，伊並未販賣海洛因給他們云云。經查（一）公訴
    人雖指稱被告販賣海洛因給「紅毛」、「秀美」、「阿芬」、「賢」、「牛頭」
    、「弟」等人，惟並未指出被告究係於何時？在何地？販賣海洛因給「紅毛」、
    「秀美」、「阿芬」、「賢」、「牛頭」、「弟」等人，亦未指出被告究係分別
    販賣多少海洛因給彼等之人？且依卷附之證據資料亦無法取得被告究係於何時？
    在何地？及販賣多少海洛因給彼等之人之心證。（二）被告於第二次警詢時固曾
    自白稱：「上開記事簿之內容確實代表我販賣毒品，向買方收或欠我的金額及數
    量」等語，惟其第一次警詢時則否認有販賣毒品之犯行，並陳稱：「記事簿上書
    寫2000至51000等數字，皆是託我購買戒除海洛因毒品之解藥」等語（見上開偵
    查卷第十頁至第十一頁），嗣於偵查時亦否認有販賣毒品之犯行，陳稱：「記事
    簿只有第一張是我寫的，其他不是我寫的，我不知道記事簿上所記載之『紅毛』
    叫何名，我所寫之00000－00000＝20000，是記載之前我跟他的會，我標到後，
    他欠我六萬元，後來他還我四萬元」等語（見上開偵查卷第五三頁），另於原審
    及本院審理時亦一再否認有販賣毒品給「紅毛」、「秀美」、「阿芬」、「賢」
    、「牛頭」、「弟」等人，核其前後供詞相互矛盾，是該第二次警詢筆錄是否與
    事實相符，已非無疑，況該筆錄亦未記載被告究係於何時？在何地？分別販賣給
    何人多少海洛因？故並無法資為不利於被告之認定。（三）上開記事簿所記載之
    「紅毛」、「秀美」、「阿芬」、「賢」、「牛頭」、「弟」等人，均無姓名、
    住居所及年籍資料，是本院雖為發見真實亦無從依職權調查證據，而依現存證據
    又不足以證明被告確有此部分犯行。（四）此外復查無其他確切證據足以證明被
    告確有此部分販賣第一級毒品之犯行，是被告此部分犯罪並不能證明。惟因公訴
    人認此部分與前開科刑部分係屬具有連續關係之裁判上一罪，故不另為無罪之諭
    知，亦併此說明。
五、據上論結，應依刑事訴訟法第三百六十九條第一項前段、第三百六十四條、第二
    百九十九條第一項前段、修正後毒品危害防制條例第四條第一項、第十八條第一
    項前段、第十九條第一項，刑法第十一條、第二條第一項前段、第二十八條、第
    五十六條、第五十九條，判決如主文。
本案經檢察官丁○○到庭執行職務。
中      華      民      國      九十三     年     十一    月    十六    日
                                    臺灣高等法院臺中分院刑事第八庭
                                          審判長法  官  羅  得  村
                                                法  官  陳  毓  秀
                                                法  官  劉  榮  服
右正本證明與原本無異。
如不服本判決應於收受送達後十日內向本院提出上訴書狀，其未敘述上訴之理由者並
得於提起上訴後十日內向本院補提理由書（均須按他造當事人之人數附繕本）。
            書記官  陳  俞  豪
中      華      民      國      九十三   年      十一     月   十八     日
附錄論罪科刑法條：
毒品危害防制條例第四條第一項：
製造、運輸、販賣第一級毒品者，處死刑或無期徒刑；處無期徒刑者，得併科新台幣
一千萬元以下罰金。                                                      Ｉ
